---
title: "SAD Projekt 1 - Sprawozdanie"
author: "Michal Szpunar, Daniel Adamkowski"
date: "30 11 2021"
output:
  html_document: default
  pdf_document: default
---

```{r setup, include=FALSE}
knitr::opts_chunk$set(echo = TRUE)


library(dplyr)

dir <- 'C:/Users/mszpu/Studia/SAD/projekt'
setwd(dir)

```





## Zadanie 1

### Przygotowanie danych

Analizę dokonano dla zbioru danych z lipca 2021 roku.
Poniżej przedstawiono procedurę wczytania oraz oznaczenia danych:
```{r load}
schema <- c(
  'station_id',
  'station_name',
  'year',
  'month',
  'day',
  'max_daily_temp',
  'meas_status_TMAX',
  'min_daily_temp',
  'meas_status_TMIN',
  'mean_daily_temp',
  'meas_status_STD',
  'min_temp_near_ground',
  'meas_status_TMNG',
  'daily_rainfall',
  'meas_status_SMDB',
  'rainfall_type',
  'snow_cover_height',
  'meas_status_PKSN'
  
)

df <- read.csv('./data/2021_07_k/k_d_07_2021.csv', header=FALSE)
colnames(df) <- schema
```



Następnie stworzono kolumny zawierające różnice pomiędzy maksymalnymi oraz średnimi temperaturami z następujących po sobie dni. W tym celu użyto operacji przekształceń danych dostępnych w bibliotece _dplyr_.
```{r lag}
library(dplyr)
df <- df %>% group_by(station_name) %>% mutate(max_temp_diff = max_daily_temp - lag(max_daily_temp))
df <- df %>% group_by(station_name) %>% mutate(mean_temp_diff = mean_daily_temp - lag(mean_daily_temp))
```

W celu usunięcia wartości _NaN_, zastąpiono je zerami.
```{r nans_rm}
df$max_temp_diff[is.na(df$max_temp_diff)] <- 0
df$mean_temp_diff[is.na(df$mean_temp_diff)] <- 0
```

### Analiza wybranych punktów pomiarowych

Celem zadania było dokonanie porównania wybranych charakterystyk pogodowych z trzech odległych punktów pomiarowych. Wybrano następujące punkty pomiarowe:

* **PSZCZYNA**
* **GDAŃSK RĘBIECHOWO**
* **WARSZAWA-FILTRY**

```{r locs, echo=FALSE}
loc1 <- df[df$station_name == 'PSZCZYNA', ]
loc2 <- df[df$station_name == 'GDAŃSK-RĘBIECHOWO', ]
loc3 <- df[df$station_name == 'WARSZAWA-FILTRY', ]
```

Na początek zdecydowano się obliczyć średnie:

* maksymalne dobowe temperatury
* dobowe wahania temperatury
* wahania maksymalnej dobowej temperatury z dnia na dzień

```{r metrics}
mean_temps <- c()
mean_stabilities <- c()
mean_diffs <- c()

for (l in list(loc1, loc2, loc3)){
  mean_temps <- c(mean_temps, mean(l$max_daily_temp))
  mean_stabilities <- c(
    mean_stabilities,
    mean(l$max_daily_temp - l$min_daily_temp)
  )
  mean_diffs <- c(mean_diffs, mean(l$max_temp_diff))
}

```

Otrzymano następujące wyniki (w kolejności PSZCZYNA - GDAŃSK - WARSZAWA)
```{r metrics_show}
# srednia temperatura w kazdym z punktow pomiarowych
mean_temps

# srednie dobowe wahania temperatury
mean_stabilities

# srednie roznice pomiedzy maksymalnymi temp. z dnia na dzien
mean_diffs
```

Obliczone statystyki wskazują na to, że średnio w **Warszawie** było **najcieplej**, natomiast **najstabilniejsza dobowa temperatura** była w **Gdańsku**. 
Aby jednak potwierdzić te hipotezy, stworzono wykresy pudełkowe opisujące w sposób obrazowy zapisane obserwacje. 

Wykresy te przedstawiono poniżej: 

```{r boxplots, echo=FALSE}
all_locs <- rbind(loc1, loc2, loc3)
boxplot(max_daily_temp ~ station_name, data = all_locs, xlab = NULL, ylab = 'Maksymalna dobowa temperatura [*C]', col='brown1')
boxplot(max_daily_temp - min_daily_temp ~ station_name, data = all_locs, xlab = NULL, ylab='Dobowe wahanie temperatur [*C]', col='cornflowerblue')
boxplot(max_temp_diff ~ station_name, data = all_locs, xlab = NULL, ylab = 'Wahania maksymalnej dobowej temperatury [*C]', col='lightgoldenrod1')
```

Na podstawie powyższych wykresów można stwierdzić, że:

* rzeczywiście w Warszawie maksymalna temperatura przeważnie jest najwyższa. Najniższa temperatura notowana jest w Gdańsku.
* największa dobowa różnica temperatur występuje w Pszczynie, natomiast najniższa w Gdańsku
* różnice pomiędzy maksymalnymi temperaturami w następujących po sobie dniach we wszystkich stacjach pomiarowych są do siebie zbliżone, zatem ciężko wskazać stację, w której notowania są najwyższe


### Badanie rozkładu wahań temperatury "z dnia na dzień"

W tej części zadania wybrano stację pomiarową **WARSZAWA-FILTRY**. Na początek stworzono histogram różnic temperatur z dnia na dzień:

```{r hist, echo=FALSE}
x <- loc3$mean_temp_diff

h <- hist(x, breaks = 10, density = 10,
          col = "black", xlab = "Różnica temperatur [*C]", ylab = 'Częstość występowania', main = 'Histogram wahań temperatury "Z dnia na dzień"') 

```


Widać, że przypomina kształtem krzywą dzwonową rozkładu Gaussa. Dokonano zatem aproksymacji rozkładu wahań temperatury używając jako modelu rozkładu normalnego. Za wartość oczekiwaną oraz wariancję rozkładu przyjęto średnią oraz wariancję z próby. Na koniec zamieniono funkcję gęstości prawdopodobieństwa na funkcję częstotliwości. 

```{r gauss}
linespace <- seq(min(x), max(x), length = 100) 
yfit <- dnorm(linespace, mean = mean(x), sd = sd(x)) 
# converting probability density into frequency function
yfit <- yfit * diff(h$mids[1:2]) * length(x) 

```


W wyniku powyższego skryptu otrzymano następującą krzywą:
```{r plot_gauss, echo=FALSE}
x <- loc3$mean_temp_diff

h <- hist(x, breaks = 10, density = 10,
          col = "black", xlab = "Różnica temperatur [*C]", ylab = 'Częstość występowania', main = 'Oszacowanie rozkładu wahań temperatury') 

linespace <- seq(min(x), max(x), length = 100) 
yfit <- dnorm(linespace, mean = mean(x), sd = sd(x)) 
# converting probability density into frequency function
yfit <- yfit * diff(h$mids[1:2]) * length(x) 

lines(linespace, yfit, col = "red", lwd = 3)

```

Po graficznej analizie otrzymanych wyników stwierdzono, że rozkład normalny w dobry sposób oddaje charakterystykę badanej próby.

**Według otrzymanego rozkładu prawdopodobieństwa stwierdzenie "jutro będzie tak samo ciepło jak dziś" jest wysoce prawdopodobne**.